臺北高等行政法院裁定
　　　　　　　　　　　　　　　　　　 93年度訴字第01187號
　　　　　　　　　　　　　　　.
原　　　告　甲○○
訴訟代理人　陳殷朔律師
　　　　　　丁○○
被　　　告　經濟部礦務局
代　表　人　乙○○
訴訟代理人　丙○○
上列當事人間因礦業法事件，原告不服經濟部中華民國93年3月
12日經訴字第09306214690號訴願決定，提起行政訴訟。本院裁
定後，經最高行政法院以95年度裁字第1126號裁定抗告駁回，惟
關於不服濟部以91年5 月16日經授務字第09120108970 號函部分
漏未裁判，本院補充裁定如下︰
    主  文
原告之訴駁回。
訴訟費用由原告負擔。
    理  由
一、按訴願之提起，應自行政處分達到或公告期滿之次日起30日
    內為之。訴願事件，提起訴願逾法定期間或未於訴願法第57
    條所定期間內補送訴願書者，應為不受理之決定，分別為同
    法第14條第1項及第77條第2款所明定。
二、本件係關係人中國力霸股份有限公司（以下簡稱力霸公司）
    ，前於民國63年3 月30日備具文件向前臺灣省政府建設廳礦
    務局申請核定使用礦業用地，經該府建設廳以63年11月26日
    建礦字第169725號函核定台灣省林務局蘭陽林區管理處羅東
    事業區第101 林班等地號之國有及私有土地共計面積18. 46
    6 公頃為礦業用地，嗣因宜蘭縣羅東地政事務所於91 年1月
    間辦理土地重測，發現力霸公司前開申請核定之礦業用地未
    包括原告所有座落於宜蘭縣冬山鄉○○段第544 號地號之土
    地，該公司乃於91年3 月19日備具文件向被告申請補核定上
    揭地號面積計0.006982公頃之土地為礦業用地，供高架索道
    通過。經經濟部以91年5 月16日經授務字第09120108970 號
    函核定礦業用地，並副知原告。嗣原告不服，於92年9 月5
    日以未具文號之函向被告請求撤銷前臺灣省政府建設廳63年
    11月26日建礦字第169725號函及經濟部91年5 月16日經授務
    字第09120108970 號函，經被告92年9 月9 日礦局行二字第
    09200191230 號函為「無法照辦」之處分。原告不服，提起
    訴願，經訴願決定駁回，原告猶未甘服，遂向本院提起行政
    訴訟。經本院於94年7 月21日以93度訴字第1187號裁定駁回
    原告之訴；被告依法提起上訴，經最高行政法院於95年5 月
    30日以95年度裁字第1126號裁定抗告駁回，惟於判決理由中
    謂「至就抗告人請求撤銷經濟部91年5 月16日經授務字第09
    1201 08970號函部分，則漏未裁判」等語，是原告就此部分
    請求裁判，本院依法補充裁判。
三、原告主張以：
  (一)原告於91年05月20日收到被告於91年05月16日依礦業法第64
    條規定補核准中國力霸股份有限公司使用原告所有坐落於宜
    蘭縣冬山鄉○○段544地號內之部分土地（面積0.006982公
    頃）之決定函後，即於91年07月06日向監察院陳述，經監察
    院移送被告礦業局處理，視為已申復，其時依法應視為原告
    有提起訴願之意思。被告礦業局於收到原告之訴願後，未移
    送行政院訴願審議委員會處理，而僅於91年07月22日以無違
    法失當為由函覆原告顯於法不合。
  (二)原告於數次申復後，於92年10月01日再次向行政院提起訴願
    ，其時尚未逾2個月訴願期間，惟行政院未予受理，又轉給
    被告處理，被告未轉回行政院處理，於法有悖。
  (三)本件原處分機關是經濟部，非礦業局，茲將起訴書所載之被
    告，由礦業局改為經濟部，以符法制。
  (四)被告係依據中國力霸股份有限公司所領台濟採字第3533號礦
    業權（礦業字第2528號大理石礦區中國力霸公司冬山水泥廠
    蘭崁山石礦）准予補核定使用原告所有坐落於宜蘭縣冬山鄉
    ○○段544地號內之部分土地（面積0.006982公頃）。惟查
    依中國力霸股份有限公司所領台濟採字第3533號礦業權案，
    當初其所申請所需使用之土地並未包括原告所有之上開土地
    ，故如中國力霸股份有限公司仍須使用該塊土地，理應由該
    公司依法先向主管機關再為申請獲准後，始得准予補核定。
    本案因中國力霸股份有限公司未再為申請獲准，被告即准予
    補核定使用，自屬違法與不當。
  (五)綜上所述，原告於92年10月01日向行政院提起訴願，未逾2
    個月訴願期間，故行政院訴願審議委員會所作成之訴願決定
    無效，爰訴請於濟部91年5 月16日經授務字第09120108970
    號函之原處分及訴願決定均撤銷，並請求應移請行政院訴願
    審議委員會重新審議。
四、訴願法第61條第1 項固規定：「訴願人誤向訴願管轄機關或
    原行政處分機關以外之機關作不服原行政處分之表示者，視
    為自始向訴願管轄機關提起訴願。」，所謂「以外之機關」
    ，解釋上既不以行政機關為限，應及於行政機關以外之立法
    、司法或監察機關；惟如向第三機關投訴，應以與訴願意義
    相當之「不服原行政處分之表示」，始有本條之適用；然所
    投訴者，如非屬對行政處分不服者，例如請求監察院調查行
    政違失，自不得以之認為有訴願之提起。查本件原告自承係
    於91年05月20日收到經濟部91年5 月16日經授務字第091201
    08970 號函，該函乃經濟部依礦業法第64條規定，補核准力
    霸公司使用原告所有坐落於宜蘭縣冬山鄉○○段544 地號內
    之部分土地（面積0.006982公頃）之決定；然原告於收受該
    函後，雖於91年5 月23日向監察院陳述，其主旨係「礦務局
    涉嫌包庇中國力霸股份有限公司，壓榨百姓權益，違反程序
    核准礦業使用本人之土地，違反礦業法第81條第2 項規定。
    」等語；足認原告上開致監察院函，並未有不服經濟部91年
    5 月16日經授務字第09120108970 號函之表示，揆諸首揭法
    條規定意旨，尚難認定原告有提起訴願之意思。從而，本件
    原告不服經濟部91年5 月16日經授務字第09120108970 號函
    之行政處分，自承於91年05月20日收到該處分書，計其提起
    訴願之期間，應自91年5 月21日起算，扣除在途期間4 日，
    至91年6 月23日即已屆滿。原告遲至92年10月01日才向行政
    院提起訴願，有訴願書影本一份在卷可按，其已逾30日訴願
    期間；縱被告礦業局於收到原告之訴願後，未移送行政院訴
    願審議委員會處理，雖有未洽；然而，原告對於已逾提起訴
    願期間，復對之提起行政訴訟，顯非合法，應予駁回。至原
    告主張於91年7 月6 日向監察院陳述，經監察院移送被告礦
    業局處理，視為已申復，其時依法應視為原告有提起訴願之
    意思乙節；縱認屬實，然其於91年7 月6 日向監察院陳述（
    提起訴願），亦已逾上揭提起訴願之期間，併予敘明。
五、依行政訴訟法第107 條第1 項第10款、第104 條、民事訴訟
    法第95條、第78條，裁定如主文。
中　　華　　民　　國　　96　　年　　7　　月　 　5 　　日
                       第七庭審判長法  官　李得灶
                                   法  官  林育如
                                   法  官  黃秋鴻
上為正本係照原本作成。
如不服本裁定，應於送達後10日內向本院提出抗告狀（須按他造
人數附繕本）。
中　　華　　民　　國　　96　　年　　7　　月　 　5 　　日
    　　  　　　　　　　    　     書記官  蘇婉婷
